【裁判字號】    97,交易,46
【裁判日期】    970723
【裁判案由】    過失傷害
【裁判全文】
臺灣桃園地方法院刑事判決              97年度交易字第46號
公  訴  人  臺灣桃園地方法院檢察署檢察官
被      告  丁○○
上列被告因過失傷害案件，經檢察官提起公訴（96年度偵緝字第
1141號），本院判決如下：
    主  文
丁○○因過失傷害人致重傷，處有期徒刑玖月，減為有期徒刑肆
月又拾伍日，如易科罰金，以新臺幣壹仟元折算壹日。
    事  實
一、丁○○於民國96年4 月7 日下午3 時許，駕駛車牌號碼8N－
    1280號自用小客車，沿桃園縣中壢市○○○路由西往東（即
    由中壢市區○○○○路方向）行駛，於同日下午3 時45分許
    ，行經同縣市路面劃設有分向限制線（雙向禁止超車線）之
    新中北路291 號前，本應注意汽車在設有分向限制線之路段
    ，不得迴車，且縱迴車時，亦須注意汽車迴車前，應暫停並
    顯示左轉燈光或手勢，看清無來往車輛，始得迴轉，及應注
    意車前狀況，並隨時採取必要之安全措施，而當時為天候陰
    ，有日間自然光線，現場視距良好，道路為濕潤、平坦、無
    缺陷之柏油路面，並無不能注意之情事；詎丁○○竟疏未注
    意及此，既未注意該路段劃設有方向限制線禁止迴轉，且未
    顯示左轉燈光或手勢、看清無來往車輛，亦未注意車前狀況
    ，即貿然迴轉，適於對向車道有乙○○騎乘車牌號碼MM7 －
    316 號重型機車沿新中北路由東往西（即環中東路往中壢市
    區方向）行駛而來，突見丁○○駕車迴轉，不及閃避，致其
    機車前車頭遭丁○○所駕駛之上開自用小客車右前車頭迎面
    撞擊，因而人車倒地，並受有第4 、5 節背頸椎外傷性滑脫
    致肢體癱瘓、大小便失禁、肢體多處擦傷、左鎖骨骨折等傷
    害；經送醫治療後，乙○○所受頸椎脊髓損傷併有四肢痙攣
    症狀，其雙下肢已能自行轉位、步行及上下樓梯，惟略有步
    態不穩之情形，而大小便已無失禁情形，惟其雙上肢肢體迄
    今仍嚴重功能不全，而受有嚴重減損雙上肢肢體機能之重傷
    害。嗣警據報到場處理，將乙○○送往醫院救治，丁○○於
    肇事後，在有偵查犯罪職務之機關或公務員未發覺其為犯罪
    人前，主動對到場處理之桃園縣政府警察局中壢分局普仁派
    出所警員蕭凱文供承肇事之情，自首並接受裁判。
二、案經被害人乙○○訴請桃園縣政府警察局中壢分局報請臺灣
    桃園地方法院檢察署檢察官偵查起訴。
    理  由
壹、程序部分
一、按除簡式審判程序、簡易程序及刑事訴訟法第376 條第1 款
    、第2 款所列之罪之案件外，第一審應行合議審判，刑事訴
    訟法第284 條之1 定有明文；而刑法第284 條第1 項後段之
    過失致重傷罪，其最重本刑為1 年以下有期徒刑，乃屬刑事
    訴訟法第376 條第1 款所列之罪，是本件被告丁○○經檢察
    官起訴涉犯刑法第284 條第1 項後段之過失致重傷罪案件，
    依前揭規定，即屬應行合議審判之例外，自得由本院以獨任
    法官之法院組織行本案通常審判程序，合先敘明。
二、按傳聞法則之重要理論依據，在於傳聞證據未經當事人之反
    對詰問予以核實，乃予排斥，惟若當事人已放棄對原供述人
    之反對詰問權，於法院審判時表明同意該等傳聞證據可作為
    證據，基於證據資料愈豐富，愈有助於真實發現之理念，並
    貫徹刑事訴訟法修法加重當事人進行主義之精神，確認當事
    人對於證據能力有處分權之制度，傳聞證據經當事人同意作
    為證據，法院認為適當者，亦得為證據。另當事人於調查證
    據時，對於傳聞證據表示「沒有意見」，而未於言詞辯論終
    結前聲明異議 (Without Objection)，應視為已有將該等傳
    聞證據採為證據之同意，此刑事訴訟法第159 條之5 定有明
    文。本案被告丁○○於本院準備程序中，並未表示爭執卷內
    人證、書證、物證之證據能力（見本院96年度審交易字第11
    7 號卷第63頁），本院審理時，被告對於被告以外之人於審
    判外之陳述之證據能力並未表示意見，迄本院辯論終結前，
    被告亦未爭執本案證據之證據能力（見本院卷第94至97頁）
    ，依刑事訴訟法第159 條之5 第2 項之規定，應視為被告已
    同意本案相關之傳聞證據均可作為證據，本院斟酌本案卷內
    之證據並非非法取得，亦無證明力明顯過低之情形，且經本
    院於審判期日依法進行證據之調查、辯論，被告於訴訟上之
    程序權，已受保障，前揭各該證據，均得採為證據。
貳、實體部分
一、上開犯罪事實，業據被告丁○○於本院準備程序、審理時坦
    承不諱（見本院96年度審交易字第117 號卷第62頁，本院卷
    第90至91、98頁），核與證人即被害人乙○○於警詢中陳述
    被害之情節相符（見偵查卷第12至15頁），並有桃園縣政府
    警察局中壢分局道路交通事故現場圖、道路交通事故調查報
    告表(一)(二)各1 紙、現場及車損照片共9 幀、案發現場監視錄
    影光碟翻拍照片11幀在卷可稽（見偵查卷第17至25、33至35
    頁）。又按所謂「分向限制線」，係指用以劃分路面成雙向
    車道，禁止車輛跨越行駛，並不得迴轉之標線，其為雙黃實
    線，線寬及間隔均為10公分。除交岔路口或允許車輛迴轉路
    段外，均整段劃設之，道路交通標誌標線號誌設置規則第16
    5 條第1 項、第2 項定有明文；次按汽車迴車時，在設有禁
    止迴車標誌或劃有分向限制線，禁止超車線、禁止變換車道
    線之路段，不得迴車；汽車迴車前，應暫停並顯示左轉燈光
    或手勢，看清無來往車輛，並注意行人通過，始得迴轉；而
    汽車行駛時，駕駛人應注意車前狀況，並隨時採取必要之安
    全措施，道路交通安全規則第106 條第2 款、第5 款、第94
    條第3 項分別定有明文。經查，依卷內現場照片及道路交通
    事故調查報告表顯示，案發地點為設有雙黃實線之分向限制
    線，禁止車輛迴轉，而案發當時為天候陰，有日間自然光線
    ，現場視距良好，道路為濕潤、平坦、無缺陷之柏油路面，
    ，有桃園縣政府警察局中壢分局道路交通事故調查報告表1
    紙在卷可考，並無不能注意之情事；被告於行經新中北路29
    1 號前，與對向由被害人乙○○所騎乘之機車發生碰撞，參
    酌被告所駕駛之自用小客車與被害人乙○○所騎機車之碰撞
    點分別位於右前車頭處、前車頭處，而被告車輛於碰撞後即
    橫向停放在對向車道（即新中北路由東往西車道，為乙○○
    騎乘機車所行駛之車道）內，及據案發現場監視錄影光碟翻
    拍照片所示，被告車輛於迴轉當時，並無顯示左轉燈光，被
    告亦無左轉手勢等情（見偵查卷第33至35頁），併互核證人
    乙○○於警詢中陳稱：被告車輛並無打方向燈就緊急迴轉等
    節（見偵查卷第13頁），及被告於審理中亦自承：伊不記得
    當時有無打方向燈，伊雖知道不能迴車，但伊當時心想，乙
    ○○看到伊的車要迴轉，應該會停下來，所以伊才迴轉等語
    （見本院卷第94頁），顯見被告並未注意車前狀況，亦無顯
    示左轉燈光或手勢、看清無來往車輛，即貿然跨越方向限制
    線後迴轉，因而與被害人乙○○駕駛之車輛發生碰撞，其顯
    有過失至明，復經本院依職權將本件肇事原因送臺灣省桃園
    縣區車輛行車事故鑑定委員會鑑定，其鑑定結果亦認：丁○
    ○駕駛自小客車行經中央分向限制線路段，向左迴轉時，未
    注意看清往來車輛動態並讓對向直行車先行為肇事因素，乙
    ○○騎乘重機車無肇事因素等節，有該委員會於97年5 月2
    日出具之鑑定意見書1 份在卷可稽（見本院卷第55至58頁）
    。而被害人乙○○因此受有第4 、5 節背頸椎外傷性滑脫致
    肢體癱瘓、大小便失禁、肢體多處擦傷、左鎖骨骨折之傷害
    ，亦有天成醫院96年4 月14日驗傷診斷書、96年5 月2 日診
    斷證明書各1 紙在卷可稽（見偵查卷第16、32頁）。按94年
    2 月2 日修正公布，95年7 月1 日施行之刑法第10條第4 項
    關於重傷之定義規定，於該條項第1 款至第5 款均增列：「
    嚴重減損」等字，依其立法理由說明三：「第4 項第1 款至
    第5 款均以毀敗為詞，依實務上之見解，關於視能、聽能等
    機能，須完全喪失機能，始符合各該款要件，如僅減損甚或
    嚴重減損效能並未完全喪失機能者，縱有不治或難治情形，
    亦不能適用同條項第6 款規定。爰於第4 項第1 款至第5 款
    增列「嚴重減損」字樣，以期公允。」；次按刑法第10條第
    4 項第4 款所稱毀敗或嚴重減損一肢以上之機能，係指肢體
    因傷害之結果完全喪失其效用或其效用嚴重減損者而言，初
    不以驗斷時之狀況如何為標準，如經過相當之診治而能回復
    原狀，或雖不能回復原狀而僅祇減衰其效用者，仍不得謂為
    該款之重傷。最高法院96年度臺上字第3695號著有判決可參
    。是以，依上開修正後刑法第10條第4 項第4 款之規定，肢
    體之重傷害固係指因傷害之結果完全喪失其效用或其效用嚴
    重減損者，惟其仍須經過相當之診治而有不治或難治之情形
    ，始得得謂為該款之重傷。查本案被害人乙○○因被告之過
    失行為致受有上開第4 、5 節背頸椎外傷性滑脫致肢體癱瘓
    等傷害，經相當之手術治療後，其雙下肢已能自行轉位、步
    行及上下樓梯，惟略有步態不穩之情形，而大小便已無失禁
    情形，惟其雙上肢肢體迄今仍嚴重功能不全一情，有臺北醫
    學大學附設醫院97年5 月14日校附醫歷字第0970002173號函
    及所附乙○○病歷資料、行政院衛生署桃園醫院97年4 月2
    日桃醫醫秘字第0970002316號函及所附乙○○病歷資料各1
    份在卷可稽（見本院卷第10至29、59至65頁），足徵其雙上
    肢肢體已受有嚴重減損機能之之身體傷害，而有難以治癒之
    情形，揆諸前揭說明，顯已符合刑法第10條第4 項第5 款重
    傷害之規定，亦至明確。再被害人乙○○所受前揭傷害，與
    被告之過失駕駛行為間，有相當因果關係，應堪認定。綜上
    所述，足認被告前揭具任意性之自白核與事實相符，而屬可
    信，本件事證明確，被告前揭犯行洵堪認定，應依法論科。
二、核被告丁○○所為，係犯刑法第284 條第1 項後段之過失致
    重傷罪。被告於肇事後，於其所涉過失致重傷犯罪未被發覺
    前，向到場處理警員供承肇事，自首並接受裁判一節，亦據
    證人即本案查獲員警蕭凱文於偵查中結證屬實（見偵查卷第
    29頁），爰依刑法第62條前段規定減輕其刑。爰審酌被告丁
    ○○駕駛車輛罔顧交通規則，於不得迴轉處所率然迴轉，且
    未暫停並顯示左轉燈光或手勢，看清有無來往車輛，因而肇
    致本件車禍事故發生，其過失情節重大，被害人乙○○所受
    傷勢情節甚為嚴重，迄未賠償告訴人所受之損害，告訴代理
    人即被害人乙○○之父丙○○當庭表示：被害人乙○○年紀
    輕輕才剛退伍回來，僅因被告違規迴轉行為而遭毀一生，但
    被告迄未對被害人為任何賠償，伊希望法院判被告重刑，不
    能判1 年以下，希望讓被告可以感受到被害人躺在床上一輩
    子的感覺，希望關被告一輩子等語（見本院96年度審交易字
    第117 號卷第62頁、本院卷第99頁），暨被告並無犯罪前科
    紀錄，有臺灣高等法院被告前案紀錄表1 紙在卷可稽，素行
    尚佳，犯後坦承犯罪之態度等一切情狀，量處如主文所示之
    刑。按中華民國96年罪犯減刑條例業於96年7 月4 日修正公
    布，並於同年月16日施行，查本件被告犯罪時間在96年4 月
    24日以前，且非中華民國96年罪犯減刑條例第3 條第1 項所
    定不予減刑之罪，被告所犯，合於減刑之規定，爰依該條例
    第2 條第1 項第3 款、第7 條之減刑規定，應減其宣告刑二
    分之一，並就減得之刑，諭知如易科罰金之折算標準，以示
    懲儆。至中華民國96年罪犯減刑條例第5 條固規定：「本條
    例施行前，經通緝而未於中華民國96年12月31日以前自動歸
    案接受偵查、審判或執行者，不得依本條例減刑。」，惟按
    上訴人犯罪時間，在79年10月31日以前，雖係經通緝到案，
    惟其通緝時間為80年3 月14日，在中華民國80年罪犯減刑條
    例施行之後，所犯搶奪罪，仍合於該條例所列減刑條件，應
    予以減刑；次按查黃鴻文、溫豐瑜犯罪時間，係在79年10月
    31 日 以前，應依中華民國80年罪犯減刑條例規定，予以減
    刑，雖黃鴻文、溫豐瑜於犯罪後逃亡經通緝歸案，但其發布
    通緝時間，分別為80年5 月8 日及同年10月5 日，有通緝書
    在卷可稽，均在中華民國80年罪犯減刑條例自80年1 月1 日
    施行之後，自與同條例第6 條規定：「本條例施行前，經通
    緝而未於本條例施行之日起10個月內自動歸案接受偵查、審
    判或執行者，不得依本條例減刑。」不合，仍應依法予以減
    刑，詎原審以其係通緝歸案，即不在減刑之列，顯有未合，
    最高法院82年度台上字第2999號、81年度台上字第3382號分
    別著有判決可參。是上開中華民國96年罪犯減刑條例第5 條
    規定，應係指於該條例施行前經通緝，而未於該條例施行後
    至96 年12 月31日前自動歸案者，不得依該條例減刑，如係
    於該條例施行後始經通緝，雖亦嗣經緝獲到案，仍應不受該
    條規定不得減刑之限制，查本件被告固先後經檢察官於偵查
    中之96 年8月16日發佈通緝，於同年月22日緝獲歸案，復經
    本院於97年5 月16日發佈通緝後，再於同年月30日緝獲到案
    ，有臺灣桃園地方法院檢察署96年8 月16日甲○玲偵字昃緝
    字第2493號通緝書、96年8 月22日甲○玲偵昃銷字第2920號
    撤銷通緝書、本院97年5 月16日97桃院永刑明緝字第469 號
    通緝書、97年5 月30日97桃院永刑明銷字第437 號撤銷通緝
    書各1 件在卷可稽，惟被告先後經通緝時間均係在上開減刑
    條例施行日96年7 月16日之後，揆諸前揭判決意旨，即無該
    減刑條例第5 條規定不予減刑之適用，附此敘明。
據上論斷，應依刑事訴訟法第284 條之1 、第299 條第1 項前段
，刑法284 條第1 項後段、第62條前段、第41條第1 項前段，中
華民國96年罪犯減刑條例第2 條第1 項第3 款、第7 條、第9 條
，判決如主文。
本案經檢察官翁春鈴到庭執行職務。
中    華    民    國    97    年    7     月    23    日
                  刑事第九庭    法  官  蘇琬能
上正本證明與原本無異。
如不服本判決，應於判決送達後10日內向本院提出上訴狀（應附
繕本），上訴於臺灣高等法院。
                                書記官  許家慧
中    華    民    國    97    年    7     月    25    日
本案主要論罪科刑法條：
中華民國刑法第284條（過失傷害罪）
因過失傷害人者，處 6 月以下有期徒刑、拘役或 5 百元以下罰
金，致重傷者，處1 年以下有期徒刑、拘役或5 百元以下罰金。
從事業務之人，因業務上之過失傷害人者，處 1 年以下有期徒刑
、拘役或1 千元以下罰金，致重傷者，處 3 年以下有期徒刑、
拘役或2 千元以下罰金。


司法院資訊處製作；財團法人民間司法改革基金會備份。
